【裁判字號】    96,上訴,3715
【裁判日期】    970103
【裁判案由】    毒品危害防制條例
【裁判全文】
臺灣高等法院刑事判決                96年度上訴字第3715號
上  訴  人  臺灣板橋地方法院檢察署檢察官
被      告  乙○○
上列上訴人因被告違反毒品危害防制條例案件，不服臺灣板橋地
方法院96年度訴字第753號，中華民國96年7月31日第一審判決（
起訴案號：臺灣板橋地方法院檢察署95年度偵續一字第79號），
提起上訴，本院判決如下：
    主  文
原判決關於轉讓第二級毒品部分撤銷。
乙○○連續轉讓第二級毒品，處有期徒刑捌月，減為有期徒刑肆
月，如易科罰金，以銀元佰元即新臺幣玖佰元折算壹日。
其他上訴駁回。
    事  實
一、乙○○與甲○○為好友，乙○○並借住在甲○○之臺北縣三
    重市○○街53巷45號2樓住處，因乙○○、甲○○皆沾染施
    用第二級毒品甲基安非他命惡習，乙○○基於轉讓甲基安非
    他命供甲○○施用之概括犯意，將其所購買供自行施用之甲
    基安非他命，自民國93年9月間起，至94年1月間止，在上址
    住處，連續多次無償轉讓少量供甲○○施用。於94年1月25
    日上午9時許，為警前往上址搜索，查獲在場之乙○○、甲
    ○○。
二、案經臺北縣政府警察局三重分局報請臺灣板橋地方法院檢察
    署檢察官偵查起訴。
    理  由
壹、有罪部分：
一、被告乙○○於上揭時、地，連續多次無償轉讓少量甲基安非
    他命予甲○○施用之事實，(一)迭據證人甲○○於檢察官訊問
    及本院，結證明確（見偵續字第85號卷第23頁、本院卷第56
    、57頁）。(二)被告於本院自白上述犯行（見本院卷第57頁）
    。(三)被告、甲○○於94年1月25日為警查獲時，所採尿液，
    經檢驗結果，均呈安非他命類陽性反應等情，有臺北縣政府
    警察局三重分局查獲毒品案件被移送者姓名代碼對照表（乙
    ○○：代碼4335，甲○○：代碼4338）、臺灣檢驗科技股份
    有限公司94年2月23日濫用藥物尿液檢驗報告（代碼4335、4
    338），在卷可據（見偵字第2446號卷第124頁至第126頁）
    。足以佐證證人甲○○之證述、被告之自白，核與事實相符
    ，可以採取。(四)是以，事證明確，被告轉讓第二級毒品之犯
    行，堪以認定，應依法論科。
二、核被告所為，係犯毒品危害防制條例第8條第2項之轉讓第二
    級毒品罪。被告行為後，刑法第56條關於連續犯之規定，業
    於94年2月2日修正公布刪除，95年7月1日施行，依修正前規
    定，連續犯之數行為，僅論以一罪；依修正後規定，原則上
    應數罪併罰。比較新、舊法結果，修正前規定，有利於被告
    ，依刑法第2條第1項規定，仍應適用被告行為時法律即舊法
    論以連續犯（最高法院95年第8次刑事庭會議決議參照）。
    被告先後多次轉讓第二級毒品犯行，均時間緊接，所犯為犯
    罪構成要件相同之罪名，顯係出於概括犯意反覆為之，應依
    修正前刑法第56條規定，論以連續犯，並加重其刑。
三、原審未能傳喚證人甲○○到庭，詳為調查，以不能證明被告
    犯罪為由，諭知轉讓第二級毒品部分無罪之判決，即有未合
    ，檢察官上訴意旨，執此指摘原判決關於轉讓第二級毒品部
    分不當，提起上訴，為有理由，本院爰就原判決關於轉讓第
    二級毒品部分，予以撤銷改判。
四、本院審酌被告係不知輕重利害，轉讓少量甲基安非他命供友
    人施用，犯罪情節非重，並被告之素行，犯罪之動機、目的
    所生危害，暨於本院審理時方坦承犯行之犯罪後態度等一切
    情狀，量處有期徒刑8月。被告犯罪時間在96年4月24日以前
    ，所犯毒品危害防制條例第8條第2項之罪，經宣告有期徒刑
    8月，合於中華民國96年罪犯減刑條例規定，應依該條例第2
    條第1項第3款規定，減為有期徒刑4月。又被告行為後，刑
    法第41條，關於易科罰金之規定，將易科罰金之折算標準，
    由銀元1百元、2百元、3百元，折算1日，修正為新臺幣1千
    元、2千元、3千元，折算1日。依刑法第2條第1項前段規定
    ，就關於易科罰金之規定，應適用有利於被告之修正前規定
    。本院爰就減得之有期徒刑4月，依修正前刑法第41條第1項
    前段規定，諭知易科罰金之折算標準。
貳、無罪部分：
一、公訴意旨略以：被告基於轉讓第一級毒品海洛因之概括犯意
    ，自93年9月間起，至94年1月25日為警查獲時止，在甲○○
    之臺北縣三重市○○街53巷45號2樓住處，轉讓不詳數量之
    海洛因予甲○○施用（約每週2至3次）。於94年1月25日上
    午9時許，為警在上址扣得被告所持有之海洛因5包（合計淨
    重5.83公克）、含極微量海洛因成分之白粉1包（淨重0.0 6
    公克）、分裝勺4支、分裝袋43個、吸管2支、注射針筒5支
    等物。因認被告涉犯毒品危害防制條例第8條第1項之轉讓第
    一級毒品罪嫌等語。
二、按犯罪事實應依證據認定之，無證據不得認定犯罪事實；不
    能證明被告犯罪者，應諭知無罪之判決。刑事訴訟法第154
    條第2項、第301條第1項，分別定有明文。認定犯罪事實所
    憑之證據，雖不以直接證據為限，間接證據亦包括在內；然
    而無論直接或間接證據，其為訴訟上之證明，須達於通常一
    般人均不致有所懷疑，而得確信其為真實之程度，始得據為
    有罪之認定（最高法院76年臺上字第4986號判例參照）。檢
    察官就被告犯罪事實，應負舉證責任，並指出證明之方法，
    刑事訴訟法第161條第1項，定有明文。因此，檢察官對於起
    訴之犯罪事實，應負提出證據及說服之實質舉證責任。倘其
    所提出之證據，不足為被告有罪之積極證明，或其闡明之證
    明方法，無從說服法官以形成被告有罪之心證，基於無罪推
    定之原則，自應為被告無罪判決之諭知（最高法院92年臺上
    字第128號判例參照）。
三、檢察官認為被告涉犯轉讓第一級毒品海洛因罪嫌，係以(一)證
    人甲○○於警詢、檢察官訊問時之證詞，及扣案之海洛因5
    包、含極微量海洛因成分之白粉1包、分裝勺4支、分裝袋43
    個、吸管2支及注射針筒5支等物，為其論據。
四、訊據被告否認轉讓第一級毒品海洛因予甲○○，並辯稱：警
    方於甲○○住處搜索查獲之海洛因等物，並非我所有之物，
    甲○○有施用海洛因，我則沒有，我不可能提供海洛因予甲
    ○○施用等語。
五、經查，證人甲○○於95年12月14日檢察官訊問時，固具結證
    稱：警方於94年1月25日在我住處查獲之海洛因等物，是被
    告所有。被告借住在我家，到被警方查獲時，已有2、3個月
    ，被告有請我施用海洛因。被告出去購買毒品回來，會分一
    些給我施用等語（見偵續一字第79號卷第11、12頁）。惟證
    人甲○○於94年1月25日警詢係供稱：我有施用安非他命，
    被告讓我施用免費安非他命。警方查獲之海洛因等物，係被
    告所有等語（見偵字第2446號卷第11頁）。於94年3月7日檢
    察官訊問時，則供稱：警方查獲之海洛因、針筒、分裝袋等
    物，是黃泰元拿過來，藏在我住處。被告沒有去接觸、分裝
    、處理上開毒品。我於警詢提及前述毒品等物，均為被告所
    有，是警察叫我全部推給他。黃泰元說有警察在找他，才將
    毒品放在我家，被查獲前黃泰元本來要來取回，但警察臨檢
    而不敢來等語（見偵字第2446號卷第76、77頁）。95年3月
    23日檢察官訊問時，復供稱：警方查獲之毒品，確實是被告
    所有。我每次要施用毒品就跟被告拿，我這一年來施用之毒
    品，幾乎都是被告提供。被告叫我不要把他供出來，我才在
    檢察官訊問時供述毒品係黃泰元所有等語（見偵續字第85號
    卷第13頁）。於95年7月20日檢察官訊問時又供陳：我之前
    施用海洛因是被告提供給我。被告自己也有施用海洛因等語
    （見偵續字第85號卷第23頁）。於本院證述：我有與被告合
    資購買甲基安非他命一起施用，至於海洛因不知何人放在我
    家，我問被告可否拿來施用，被告說可以。警方查獲之海洛
    因等物，因我不知道是誰所有，警方要我咬一個人出來，而
    被告當時在場，我才說是被告所有等語（見本院卷第55頁至
    第57頁）。對照以觀，證人甲○○前後所為證詞，就扣案海
    洛因等物，究係何人所有一節，或稱被告或黃泰元或不知情
    ，先後說法不一，已難遽為採信。另證人甲○○證稱被告也
    有施用海洛因一事，則為被告所否認，而被告於94年1月25
    日為警查獲，所採尿液，經檢驗結果，僅有安非他命類陽性
    反應，而無施用海洛因後呈現之嗎啡類陽性反應等情，有臺
    北縣政府警察局三重分局查獲毒品案件被移送者姓名代碼對
    照表（乙○○：代碼4335）、臺灣檢驗科技股份有限公司94
    年2月23日濫用藥物尿液檢驗報告（代碼4335），在卷可據
    （見偵字第2446號卷第124、126頁）。被告所辯其未施用海
    洛因等情，應可採信，證人甲○○所為被告有施用海洛因之
    指證，應非實在。足徵證人甲○○所為指證，瑕疵所在多有
    ，益加難認可採。
六、次查，證人即甲○○之父楊戊寅於94年1月25日檢察官訊問
    時即供稱：警方查到之海洛因等物，好像是我兒子甲○○朋
    友「阿酷」所有等語（見偵字第2446號卷第45頁）。證人黃
    泰元於94年6月27日檢察官訊問時，亦證稱：「阿酷」是大
    概70年次男子。於今年年初，我、甲○○、楊戊寅及「阿酷
    」曾一起在甲○○住處，施用甲基安非他命等語（見偵字第
    2446號卷第110頁）。足證證人楊戊寅所稱之「阿酷」，確
    有其人，且該人亦曾在甲○○上址住處，與甲○○等人一起
    施用毒品。足認證人甲○○所稱警方查獲之海洛因物，係被
    告所有一節，亦乏其他佐證可據。
七、復查，證人甲○○、楊戊寅於94年1月25日為警查獲所採尿
    液，經檢驗結果，均呈嗎啡類陽性反應等情，有臺北縣政府
    警察局三重分局查獲毒品案件被移送者姓名代碼對照表（楊
    戊寅：代碼4337，甲○○：代碼4338）、臺灣檢驗科技股份
    有限公司94年2月23日濫用藥物尿液檢驗報告（代碼4337、4
    338），在卷可據（見偵字第2446號卷第124、125、127頁）
    。以證人楊戊寅、甲○○父子有施用海洛因，而證人甲○○
    卻證稱其係向未施用海洛因之被告，需索一些海洛因施用等
    情，所為證詞，實在與事理有違。
八、末查，不論持有或施用海洛因，均屬嚴重犯罪行為，相關之
    人為自己或親近之人推諉卸責，而為不實供述之可能性，所
    在多有。而關係有親疏遠近，自不能僅以證人與其指證犯罪
    之人，並無怨隙，即認為其證詞應屬真實可採。倘無其他具
    體事證可佐，自不能以有人指證犯罪，即遽為採信。被告係
    借住於證人甲○○住處，該處復多有人員進出，自然不能以
    在上址查獲海洛因等物，並證人甲○○前後不一之指證，即
    據以認定查獲之海洛因等物係被告所有，被告並轉讓海洛因
    供證人甲○○施用。
九、綜上所述，公訴及上訴意旨所舉事證，均不足以使本院形成
    被告轉讓第一級毒品海洛因之確切心證。此外，卷內並無其
    他積極證據足資證明被告有轉讓第一級毒品犯行。不能證明
    被告犯轉讓第一級毒品罪，依上開說明，自應諭知被告轉讓
    第一級毒品部分無罪之判決。原審以不能證明被告犯罪為由
    ，諭知轉讓第一級毒品部分無罪之判決，即無不合。檢察官
    上訴意旨，仍以證人甲○○所為證詞，並無瑕疵，且其與被
    告並無怨隙，應無誣指被告可能為由，指摘原判決關於轉讓
    第一級毒品部分為不當，提起上訴，為無理由，應予駁回。
據上論斷，應依刑事訴訟法第369條第1項前段、第368條、第364
條、第299條第1項前段，毒品危害防制條例第8條第2項，刑法第
2條第1項、第11條前段，修正前刑法第56條、第41條第1項前段
，修正前罰金罰鍰提高標準條例第2條，中華民國96年罪犯減刑
條例第2條第1項第3款、第7條、第9條，判決如主文。
本案經檢察官黃和村到庭執行職務。
中    華    民    國    97    年    1     月    3     日
                  刑事第十三庭審判長法  官  曾德水
                                    法  官  談  虎
                                    法  官  李錦樑
以上正本證明與原本無異。
如不服本判決，應於收受送達後10日內向本院提出上訴書狀，其
未敘述上訴之理由者並得於提起上訴後10日內向本院補提理由書
（均須按他造當事人之人數附繕本）。
                                    書記官  吳金來
中    華    民    國    97    年    1     月    3     日
附錄：本案論罪科刑法條全文：
毒品危害防制條例第8條第2項。
轉讓第二級毒品者，處 6 月以上 5 年以下有期徒刑，得併科新
臺幣 70 萬元以下罰金。


司法院資訊處製作；財團法人民間司法改革基金會備份。
